臺灣高等法院花蓮分院刑事判決　　　　 93年度上訴字第154號
上　訴　人
即　被　告　甲○○
選任辯護人　李文平律師
上列上訴人因違反毒品危害防制條例案件，不服臺灣花蓮地方法
院93年度訴字第29號中華民國93年8月4日第一審判決（起訴案號
：臺灣花蓮地方法院檢察署93年度偵字第71號），提起上訴，本
院判決如下：
    主  文
原判決關於販賣第一級毒品部分暨定執行刑部分均撤銷。
甲○○共同連續販賣第壹級毒品，處無期徒刑，褫奪公權終身。
未扣案之販賣第壹級毒品所得新臺幣捌仟伍佰元沒收，如全部或
一部不能沒收時，以其財產抵償之。
    事  實
一、甲○○於民國（下同）92年 7月間認識乙○○（販賣毒品部
    分，業經台灣花蓮地方法院檢察署檢察官以93年度核退偵字
    第 346號提起公訴），並成為男女朋友，因乙○○並無金融
    機構提款卡，甲○○遂於同年7、8月間先後提供其所有花蓮
    第二信用合作社（以下簡稱花蓮二信）帳號00000000000000
    號、新城北埔郵局（以下簡稱北埔郵局）帳號000000000000
    00號及中國國際商業銀行（以下簡稱中國商銀）帳號000000
    00000000號之帳戶，作為乙○○平日匯款之用。嗣甲○○已
    知悉乙○○有販賣第 1級毒品海洛因之犯行，並利用甲○○
    前開帳戶作為販入毒品價金匯款之用；甲○○竟於92年11月
    初某日，與乙○○共同基於意圖營利而販入第 1級毒品海洛
    因伺機賣出之犯意聯絡，夥同乙○○至高雄市某地以新台幣
    （下同） 7萬元現金向楊昇財（販賣毒品部分，由臺灣花蓮
    地方法院檢察署另案偵辦中）販入毒品海洛因半兩及數量不
    詳之安非他命（該7萬元包括前帳）。甲○○復於92年11 月
    11日，知悉乙○○欲至高雄販入海洛因，又自該日起至92年
    12月23日止，由乙○○前往高雄向楊昇財購買數量不詳之海
    洛因，而以乙○○自行帶回花蓮，或由楊昇財以宅急便方式
    寄送至花蓮之方式取得海洛因；另由甲○○依乙○○之指示
    ，利用其前開銀行及郵局帳戶，以匯款方式交付販入海洛因
    之價金予楊昇財之方式販入海洛因；再於附表所示時間，以
    附表所示電話聯絡，而在花蓮縣不詳地點，連續6次販賣第1
    級毒品海洛因予附表所示之對象，共計得款8500元。嗣於93
    年1月7日為花蓮縣警察局鳳林分局員警，持臺灣花蓮地方法
    院93年度聲搜字第 5號搜索票，前往甲○○及乙○○位於花
    蓮縣花蓮市○○路65號住處搜索，始循線查悉上情。
二、案經花蓮縣警察局鳳林分局報請臺灣花蓮地方法院檢察署檢
    察官偵查起訴。
    理  由
一、本案審理範圍：本件檢察官係起訴上訴人即被告（以下簡稱
    被告）甲○○販賣第1級毒品罪及販賣第2級毒品罪，原審均
    判處罪刑後，被告提起上訴；嗣於本院審理時撤回販賣第 2
    級毒品罪部分之上訴，因此本案僅就被告被訴販賣第 1級毒
    品罪部分加以審理，合先敘明。
二、訊據被告甲○○雖坦承有提供其之花蓮二信、北埔郵局及中
    國商銀之帳戶，供乙○○使用，其亦曾受乙○○之指示，匯
    款予楊昇財等情；惟矢口否認有何販賣第 1級毒品海洛因之
    犯行，辯稱：「我是有陪我先生（指另案被告乙○○）去高
    雄，但是沒有去買海洛因，我只有知道我先生叫我去對帳，
    但是我不知道那是什麼錢」云云。辯護人則以：被告固坦承
    提供帳戶，及幫乙○○匯款，收受宅急便寄送之毒品，以利
    乙○○自他人販入毒品海洛因等情；然該等行為均非屬販入
    毒品海洛因之構成要件行為，被告只是基於男女朋友關係，
    幫忙乙○○處理而已，其行為充其量只能論以幫助犯，而不
    能以共犯論擬云云。惟查：
（一）被告於92年 7月間認識乙○○並成為男女朋友，因乙○○
      並無金融機構提款卡，遂於同年7、8月間先後提供其所有
      之花蓮二信帳號00000000000000號、北埔郵局帳號000000
      00000000號及中國商銀帳號00000000000000號之帳戶，作
      為乙○○平日匯款之用；嗣被告知悉乙○○有販賣第 1級
      毒品海洛因之犯行，並利用被告前開帳戶作為販賣毒品價
      金匯款之用等情。業據被告於警詢、原審及本院審理中供
      述明確，並有被告所有之上開花蓮二信及北埔郵局帳戶往
      來明細附卷可佐（見原審卷第52頁以下）。
（二）被告於偵查中及原審分別供稱：「92年 7月間我認識乙○
      ○，認識後2、3個月，我與他去高雄」（見偵卷第45頁正
      面）、「有時候乙○○要轉帳給上游楊昇財及羅阿財時，
      就會叫我去轉帳把錢給楊昇財及羅阿財，所購買毒品有時
      候他們是用宅急便寄來我們同居處，有時候是乙○○與我
      去高雄拿貨，我有跟乙○○去過一次但是沒有拿到貨，大
      部分都是乙○○去拿貨的」（見聲羈卷第 7頁）、「（問
      ：之前偵查中說曾經和乙○○一起到高雄拿過毒品，何時
      的事？）是的，應該是在11、12月份的事。當時我不知道
      要去高雄做什麼事，他說要帶我去見他大哥，我到高雄之
      後才知道他要去拿安非他命和海洛因」（見原審卷第13頁
      ）等語。核與證人乙○○於原審所證稱：「（問：是否一
      共和被告去過2次，1次是台北， 1次是高雄？）是的，去
      高雄市買安非他命及半兩海洛因。在高雄地區買的海洛因
      和安非他命是當場給錢，給了 7萬，有拆前帳。這次是在
      92年11月12、13日通話記錄之前的事」（見原審卷第 153
      頁）、「（問：對於檢察官起訴到高雄市購買海洛因不是
      安非他命有何意見？）二樣都有購買。我買了半兩的海洛
      因，不是用宅急便寄送，是我當場帶回來的。我去高雄買
      安非他命及半兩海洛因的目的是如果有人有買，就可以賣
      給人家」（見原審卷第147頁至第148頁）等語相符。則被
      告於92年11月初某日與乙○○南下高雄市，抵高雄市後已
      知悉乙○○欲向楊昇財販入海洛因等情，仍基於與乙○○
      共同意圖販賣營利而販入毒品之犯意聯絡，而向楊昇財販
      入半兩海洛因，並當場一同帶回花蓮之事實足以認定。雖
      證人乙○○復稱：被告並不知情等語；及被告於本院否認
      其與乙○○共同至高雄販入海洛因之事實；惟被告既已明
      確坦承伊自92年 9月份已知悉乙○○在販賣安非他命及海
      洛因（見原審卷第 169頁），及該次與乙○○到高雄時已
      知目的在販入安非他命及海洛因等情，則嗣後證人乙○○
      所稱及被告所辯，顯係事後迴護及卸責之詞，並不足採。
（三）再依卷附之通訊監察譯文所載：
      １、92年11月11日上午11時23分許（見偵卷第82頁）
      　　被告：…他坐幾點的（飛機）我叫他打給你，要幫你
                匯錢嗎？
          楊昇財：他下來叫他直接帶就好…，你叫他要帶一台
      ２、92年11月11日上午12時0分許（見偵卷第83頁）
      　　乙○○對楊憲忠表示要在當日下午要去拿「半個」「
       　 女人（即半兩海洛因之意）」（見原審卷第 156頁、
          影卷第58頁）。
      ３、92年11月12日上午10時24分許（見聲搜卷第11頁）
      　　乙○○與楊昇財對帳內容，並表示馬上將再匯入二萬
        　元。
      ４、92年11月12日上午10時40分許（聲搜卷第10、12頁）
          被告與楊昇財對帳內容，表示已匯入二萬元，其餘短
          少部分再聯絡。
      ５、92年11月12日上午10時49分許（聲搜卷第12頁）
      　　被告聯絡楊昇財，表示將再匯入三千元。
      ６、92年11月12日上午11時46分許（聲搜卷第13頁）
      　　楊昇財聯繫被告確認毒品海洛因寄送地址。
      ７、92年11月13日上午10時30分許（見偵卷第85頁）
      　　被告與楊昇財確認毒品海洛因寄送方式及時間。
      ８、92年11月13日上午12時16分許（偵卷第85頁）
      　　乙○○收受毒品海洛因後，聯絡楊昇財稱：「你寄那
       　 個是什麼？才半個而已。一個要三萬八。…你那個軟
          的才寄一些（抱怨毒品數量不足）」等語。
 　   再酌之被告於偵查中陳稱：「（問：楊昇財如何給你們毒
      品？（提示92年11月12日電話譯文））楊昇財要寄海洛因
      下來」（偵卷第44頁背面）；及其於原審審理時稱：「（
      問：楊昇財提供何種毒品給你們？）海洛因和安非他命」
      （見原審卷第12頁）等語。均與證人乙○○於原審所稱：
      「被告知道要匯款給楊昇財。是我要求被告的」、「（問
      ：通話中表示收到半個是什麼？）安非他命和海洛因數量
      不足，我馬上打電話過去反應…。安非他命比較多，安非
      他命約有1兩、海洛因2錢。」、「（問：被告知道宅急便
      是誰寄送過來的？）我有告訴被告是『財哥』寄送的」、
      「（問：去高雄…海洛因買半兩之目的為何？）如果有人
      要買，就可以賣給人家」（見原審卷審判筆錄）；及其於
      警詢中證述：92年11月11日上午11時23分、92年11月13日
      上午10時30分之被告與楊昇財通話記錄，分別為 2人談論
      購買毒品及運送毒品之內容（乙○○案影印卷第62頁背面
      至第63頁）等語，互核相符。則以被告對於楊昇財要求乙
      ○○帶電子秤至高雄之要求未予質疑懷疑，並於翌日與楊
      昇財就應匯款項為對帳，並提供楊昇財宅急便之收件人即
      乙○○之地址，又表示欲至住家樓下收受宅急便包裹之行
      為；已顯示被告於92年11月11日已知悉乙○○欲於當天下
      午，欲前往高雄向楊昇財販入海洛因之事，並有匯款販入
      海洛因價金、商定毒品寄送地址、收受以宅急便寄送之海
      洛因等行為分擔之事實，足堪認定。
（四）另證人乙○○於原審證稱：有販賣第 1級毒品海洛因等語
      （原審卷第148頁至第151頁）；又乙○○於附表所示時間
      ，在花蓮縣境內不詳地點，由附表所示之人以附表所示之
      電話撥打乙○○所有0000-000-000號行動電話，購買「軟
      的」或「女人」之物，雙方再約定地點交付「軟的」或「
      女人」之物等情；有11月13日12時44分3秒、12月4日14時
      18分39秒、12月6日2時4分46秒、12月6日7時11分57秒、1
      2月10日14時3分56秒、12月19日14時58分29秒、12月21日
      16時44分25秒、12月23日9時32分57秒之通訊監察譯文（
      偵卷第84頁至第 125頁，詳如附表備註欄所示），及臺灣
      花蓮地方法院檢察署92年花檢東聲監字第000252號、第00
      0279號通訊監察書（原審卷第78至第89頁）在卷可佐。而
      「軟的」、「女人」即代表海洛因一事，已據乙○○於警
      詢及原審證述明確；是足認乙○○確實曾於附表所示時間
      ，販賣第1級毒品海洛因命予附表所示之人。
（五）辯護人雖辯稱：被告幫證人乙○○匯款並代為收受宅急便
      所寄送之毒品，均非屬販入海洛因之構成要件等語。惟按
      現行刑法關於正犯、從犯之區別，係以其主觀之犯意及客
      觀之犯行為標準，凡以自己犯罪之意思而參與犯罪，無論
      其所參與者是否係犯罪構成要件之行為，皆為正犯；其以
      幫助他人犯罪之意思而參與犯罪，其所參與者，苟係犯罪
      構成要件之行為，亦為正犯；必以幫助他人犯罪之意思而
      參與犯罪，其所參與者又為犯罪構成要件以外之行為，始
      為從犯。故共同實施犯罪行為之人，在合同意思範圍以內
      ，各自分擔犯罪行為之一部，相互利用他人之行為，以達
      其犯罪之目的者，即應對於全部所發生之結果，共同負責
      。縱以幫助犯罪之意思，如已參與犯罪構成要件之實施，
      仍應論以共同正犯（上訴人既參與交付大麻、收取價金之
      行為，無論其犯意如何？仍為共同正犯。最高法院92年台
      上字第5407號、88年台上字第2633號判決可資參照）。查
      被告依證人乙○○之指示，匯出向楊昇財販入海洛因之款
      項，其行為已屬交付所販入海洛因價金之行為；而商定毒
      品寄送地址、收受以宅急便寄送之海洛因等行為，則屬收
      受所販入海洛因之行為，均已屬販賣海洛因之部分構成要
      件行為。甚至被告除有前開行為外，進一步如其中附表編
      號6部分，於該通電話 6分鐘前即12月23日9時26分47秒，
      另有被告與姓名年籍不詳綽號「阿鴻」之男子，談論交易
      五百元「軟的」物品（按即海洛因），並約定於花蓮縣花
      蓮市明廉國小交付等內容；隨即於12月23日 9時32分57秒
      乙○○與該綽號「微微」者之通話中，即由乙○○表示要
      前往明廉國小等語，有該 2通電話之通訊監察譯文在卷可
      稽（偵卷第 125頁，證人乙○○雖證稱被告未告知前揭電
      話通話內容，然觀之前後通話內容，證人乙○○迴護被告
      之詞顯無可信）。則被告該次參與接洽販出海洛因事宜之
      行為，益證被告於本件犯行中並非居於幫助之角色，而係
      與乙○○基於正犯之犯意聯絡共同為之，被告辯護人所稱
      僅能構成幫助犯云云，尚無可採。
（六）綜上各情，被告辯稱並未與乙○○共同販賣海洛因云云，
      並不可採。本案事證明確，被告犯行洵堪認定，應依法論
      科。
三、核被告甲○○所為，係犯毒品危害防制條例第4條第1項販賣
    第 1級毒品罪。被告就上開犯行與乙○○間，有犯意之聯絡
    與行為之分擔，為共同正犯。被告販賣前後持有第 1級毒品
    之低度行為，則為其販賣第 1級毒品之高度行為所吸收，均
    不另論罪。被告先後多次販賣第 1級毒品之行為，時間緊接
    ，且犯罪構成要件相同，顯係基於一概括犯意反覆為之，應
    依連續犯之規定論以一罪，並依法加重其刑（惟法定刑死刑
    、無期徒刑部分，不得加重）。又檢察官起訴漏未論及附表
    之販賣海洛因犯行；惟該部分與起訴部分有連續犯之裁判上
    一罪關係，為起訴效力所及，本院自應併予審究。原審因之
    論處被告共同連續販賣第1級毒品罪，並判處處有期徒刑8年
    ；並諭知未扣案之販賣第 1級毒品所得8500元沒收，如全部
    或一部不能沒收時，以其財產抵償之，固非無見。然按刑法
    第59條之酌量減輕其刑，必須犯罪有特殊之原因，在客觀上
    足以引起一般之同情，認為即予宣告法定最低度刑期仍嫌過
    重者始有其適用。依原判決所載被告有多次連續販賣海洛因
    予他人之事實，被告應知海洛因嚴重戕害人體健康，影響家
    庭、社會治安至深且鉅，竟為牟一己私利，不惜違法犯禁，
    共同販賣毒品，且其與共同正犯乙○○係有計畫性、慣常性
    ，自外縣市上游毒梟大量販入海洛因毒品後販予多人牟取暴
    利，在客觀上尚有何憫恕之可言？（最高法院92年台上字第
    3020號判決參照）。乃原判決竟以「被告犯本件連續販賣毒
    品係因為與男友乙○○交往，受乙○○要求借用帳戶而開始
    販毒行為，而且被告年僅23歲，思慮未盡周詳，因愛情而盲
    目地涉入犯罪，況販賣毒品之大部分接洽事宜均由證人乙○
    ○進行，又販賣所得均由乙○○取得，已據被告於本院審理
    中供述明確，而被告犯後於本院審理期日坦承其參與部分，
    並深感悔意」為由，引用刑法第59條為酌予減輕其刑之論據
    ，適用法則，自難謂合。被告上訴否認犯罪，雖無理由；然
    原判決既有前揭違誤，自應由本院連同定執行刑部分予以撤
    銷改判。爰審酌被告並無前科，有臺灣高等法院被告全國前
    案紀錄表 1份附卷可查，素行尚佳；被告犯罪之手段、動機
    、方法，與販毒時間不長；及犯罪所生之危害嚴重，犯罪後
    仍否認犯罪；暨檢察官在本院具體求處無期徒刑等一切情狀
    ，判處無期徒刑，並依法宣告褫奪公權終身。另被告販賣海
    洛因與附表所示之人，計得款8500元，其販賣所得雖未扣案
    ，仍應依毒品危害防制條例第19條第 1項之規定沒收，如全
    部或一部不能沒收時，以其財產抵償之，併此敘明。
據上論斷，應依刑事訴訟法第369條第1項前段、第364條、第299
條第1項前段，毒品危害防制條例第4條第1項、第19條第1項，刑
法第11條前段、第28條、第56條、第37條第1項，判決如主文。
本案經檢察官蔡國禛到庭執行職務
中　　華　　民　　國　　94　　年　　12　　月　　8 　　日
                        審判長法  官  吳鴻章
                              法  官  王紋瑩
                              法  官  林德盛
以上正本證明與原本無異。
如不服本判決，應於送達後10日內，向本院提出上訴狀。其未敘
述理由者，並應於提出上訴狀後10日內向本院補提理由狀 (須附
繕本)。
                              書記官  劉夢蕾
中　　華　　民　　國　　94　　年　　12　　月　　8 　　日
附錄本判決論罪之法律條文：
毒品危害防制條例第四條第一項：
製造、運輸、販賣第一級毒品者，處死刑或無期徒刑，處無期徒
刑者，得併科新臺幣一千萬元以下罰金。
